臺灣臺中地方法院民事判決
111年度中小字第1104號
原      告  賴閔裕  
被      告  詹益樺  

訴訟代理人  周育士  
上列當事人間請求損害賠償事件，本院於民國111年5月23日言詞
辯論終結，判決如下：
    主      文
被告應給付原告新臺幣24,025 元，及自民國111 年3 月24日起
至清償日止，按週年利率百分之5 計算之利息。
原告其餘之訴駁回。
訴訟費用新臺幣1,000元，由被告負擔新臺幣590元，餘由原告負
擔。
本判決原告勝訴部分得假執行。
    事實及理由
壹、程序事項
   按訴狀送達後，原告不得將原訴變更或追加他訴，但擴張或
   減縮應受判決事項之聲明者，不在此限，民事訴訟法第255  
   條第1 項第3 款定有明文。本件原告起訴時原請求被告給付
　 新臺幣（下同）46,644 元及法定遲延利息，嗣於民國111 年
   5 月23日言詞辯論期日當庭以言詞捨棄關於車損6,000元之請
   求，並經記明筆錄在卷。本院審酌原告上開更正請求，其訴
   訟標的及請求之原因事實與原訴仍屬相同，僅請求金額減少
   而已，核屬減縮應受判決事項之聲明，並非訴之變更或追加
   ，依首揭法條規定，即無不合，應准許之。
貳、實體事項
一、原告主張：被告於110 年11月9 日上午11時17分許，駕駛車
    牌號碼000-0000號自用小客車，行經臺中市○區○○路○段000 
    號時，疏未注意車前狀況及與前車保持可煞停之距離，因而
    撞及原告駕駛之車牌號碼000-0000號營業小客車（下稱系爭
    營業小客車），前開營業小客車亦因此受損，為此，爰依侵
    權行為法律關係，請求被告賠償原告支出之修繕費用1 8,85
    9 元（烤漆8,963元、工資2,156元、零件7,740元）及修車
    期間不能營業之損失21,000元（每日3,500元，共6日）、代
    步費用785元，共計40,644元。並聲明：被告應給付原告40,
    644元，及自起訴狀繕本送達日起至清償日止，按週年利率
    百分之5 計算之利息。
二、被告則以：對於賠償原告修車4 天及代步費用不爭執，但系
    爭營業小客車僅後保險桿輕微受損，每日營業損失以3,500
    元計算，顯與常情不符，應以職業工會提供平均薪資計算為
    適當，且修繕費用應計算折舊等語置辯。並聲明：原告之訴
    駁回。
三、得心證之理由：
　㈠原告主張前開之事實，業據其提出道路交通事故當事人登記
    聯單、調解不成立證明書、損害明細表、車資費用、統一發
    票、行車執照、估價單、月營收金額證明等件為證（本院卷
    第17至23頁、第57至67頁），並經本院依職權向臺中市政府
    警察局調閱本件道路交通事故卷宗核閱屬實（本院卷第31至
    51頁），並為被告所不爭執，應堪認原告主張為真實。
　㈡按汽車、機車或其他非依軌道行駛之動力車輛，在使用中加
    損害於他人者，駕駛人應賠償因此所生之損害，民法第191
　　條之2 前段定有明文，此係專為非依軌道行駛之動力車輛在
    使用中駕駛人之責任而為舉證責任倒置之規定，故凡動力車
    輛在使用中加損害於他人者，即應負賠償責任，由法律推定
    駕駛人侵害他人之行為係出於過失。查系爭事故係因被告駕
    駛車輛途經肇事地點時，撞及系爭營業小客車，致系爭營業
    小客車受損，既如前述，被告對於防止兩車之碰撞，如何已
    盡相當之注意義務乙節，未能舉證以實其說，依上開說明，
    即應推定被告前揭侵害系爭車輛行為係有過失。次按汽車行
    駛時，駕駛人應注意車前狀況及兩車併行之間隔，並隨時採
    取必要之安全措施，道路交通安全規則第94條第3 項定有明
    文。查本件被告駕駛車輛途經肇事地點於紅燈號誌前撞擊同
    向前方系爭車輛之事實，業經被告於警詢時自承在卷，並有
    錄影光碟附卷可考（本院卷度37頁），而被告自後追撞系爭
    車輛，亦有道路交通事故現場圖、照片附卷可考（本院卷第
    33、46頁），依當時情形又無不能注意情事，顯見其確有未
    注意車前狀況致生本件事故之過失甚明，而此過失與系爭營
    業小客車所受損害間，存有相當因果關係，依此，系爭營業
    小客車之所有權人主張被告應負侵權行為損害賠償責任，應
    屬有據。
　㈢茲就原告各項請求說明如下：
　⒈修繕費用
　　按不法毀損他人之物者，被害人得請求賠償其物因毀損所減
    少之價額，民法第196 條定有明文，且依該規定請求賠償物
    被毀損所減少之價額，得以修復費用為估定標準，但以必要
    者為限，如修理材料以新品換舊品，應予折舊（最高法院77
    年度第9 次民事庭會議決議㈠決議要旨參照）。查本件被告
    既因過失不法毀損系爭營業小客車，揆諸前開規定，自應負
    侵權行為損害賠償責任，原告依民法侵權行為之規定，請求
    被告對其因此所受之損害負賠償責任，自屬於法有據。又系
    爭營業小客車因本件車禍受損修復所需費用共計18,859 元
    （烤漆8,963 元、工資2,156 元、零件7,740元 ），有估價
    單附卷可稽（本院卷第59至65頁），而系爭營業小客車之修
    理費，既以新零件更換被毀損之舊零件，則原告以修理費用
    作為損害賠償之依據時，自應將零件折除始屬合理。依行政
    院所頒「固定資產耐用年數表」及「固定資產折舊率表」之
    規定，系爭車輛為營業用小客車，耐用年數為4 年，依定率
    遞減法每年折舊1000分之438 ；另依營利事業所得稅查核準
    則第95條第6 項規定「固定資產提列折舊採用定率遞減法者
    ，以1 年為計算單位，其使用期間未滿1 年者，按實際使用
    之月數相當於全年之比例計算之，不滿1 月者，以1 月計」
    ，查系爭車輛為110 年6 月出廠，有原告提出之行車執照可
    稽（本院卷第57頁），距本件於110 年11月9 日本件車禍發
    生時，已使用6 月餘，依上開說明折舊後，零件部分原告得
    請求之金額為6,045元（計算式如附表），加計烤漆8,963元
    、工資2,156元（工資、烤漆費用均不生折舊問題），是系
    爭營業小客車之合理修復費用為17,164元（6045＋8963＋2165
     ＝17164），逾此範圍，尚屬無據。
　⒉不能營業之損失
　  原告固主張系爭營業小客車於110 年12月1 日入廠修繕，並
    於同年月4 日離廠，另加計事發當日及111 年3 月5 日調解
    期日，則原告共有6 日無法使用系爭營業小客車，以平均每
    日營業損失為3,500 元計之，共受21,000 元損害(計算式6×
    3500＝21000)等語。然為被告所否認，抗辯：不能營業之期
    間以4日為宜，另原告主張之每日營收要屬過高等語。
　⑴按當事人主張有利於己之事實者，就其事實有舉證之責任，
    民事訴訟法第277 條前段定有明文。另私文書之真正，如他
    造當事人有爭執者，則舉證人應負證其真正之責（參最高法
    院47年台上字第1784號判決意旨可資參照）。查原告固提出
    提出近6 個月營收金額，主張其平均每日營收為3,500元等
    語，然業經被告否認，揆諸上開說明，應由原告就私文書之
    真正為舉證之責。而原告所提近6 個月營收金額僅為一般列
    印文件，實難據以推認為實際薪資所得，此外，原告就此部
    分並未再提出其他事證以佐其說，揆諸前揭說明，原告就每
    日薪資所得之舉證，即有未足；次查，經本院函詢臺中市計
    程車客運商業同業公會，關於110 年11月份計程車每月營業
    額為何?經該會以111 中市計客公總字第75號函覆稱：依交
    通部統計處二年一次公布數據，110 年度投保薪資計算須於
    今年度10月始能得出，最近於108 年度平均月收入為45,568
    元等節，有該公會函覆附卷可稽(本院卷第95頁)，依此，本
    院認原告之平均月薪應以45,568 元為計算標準，即原告每
    日薪資換算後應以1,519 元(計算式：45568÷30＝1519)範圍
    內為合理。
　⑵至於原告主張事發當日及出席111 年3 月 5日調解當日，均
    受有無法使用系爭營業小客車之營業損失等語。然人民因調
    解、訴訟所花費時間、勞力及金錢，不可一概認屬他方應賠
    償之損害，蓋原告循調解、訴訟程序解決糾紛、維護自身權
    益，本需耗費相當勞費，他方應訴亦有勞費支出，此為法治
    社會解決私權紛爭制度設計所不得不然，故雙方勞費支出除
    法律另有規定外，本應由各當事人自行承擔，尚難向他方請
    求損害賠償。是原告主張事發當日及出席調解當日，均無法
    使用系爭營業小客車營業所造成之損失，尚無可採。
　⑶從而，原告主張系爭車輛修理期間之所受營業損失以6,076元
    範圍內（1519×4＝6076）為適當，逾此部分，尚非可取。
　⒊代步費用
　　原告主張因系爭營業小客車送修，因而支出車資785 元乙節
    ，業據原告提出與其所述相符之車資收據為證（本院卷第55
    頁），且為被告所不爭執，故原告此部分主張，應屬可採。
　⒋綜上，原告因本件事故所受損害共24,025元（計算式：17164
    ＋6076＋785＝24025）　
  ㈣末按給付無確定期限者，債務人於債權人得請求給付時，經
    其催告而未為給付，自受催告時起，負遲延責任，其經債權
    人起訴而送達訴狀者，與催告有同一之效力；遲延之債務，
    以支付金錢為標的者，債權人得請求依法定利率計算之遲延
    利息；應付利息之債務，其利率未經約定，亦無法律可據者
    ，週年利率為百分之5 ，民法第229 條第2 項、第233 條第
    1 項前段、第203 條分別定有明文。本件原告對被告之侵權
    行為損害賠償債權，核屬無確定期限之給付，既經原告提起
    本件訴訟，且起訴狀繕本於111 年3 月23日送達被告，有本
    院送達證書附卷可參（本院卷第29頁），則被告應自111年3
     月24日起至清償日止，給付按週年利率百分之5 計算之利
    息，應屬可採。
四、綜上所述，原告依侵權行為之法律關係，請求被告給付24,0
    25元，及自111 年3 月24日起至清償日止，按週年利率百分
    之5 計算之利息，為有理由，應予准許；逾此部分，尚屬無
    據，應予駁回。
五、本判決係適用小額程序所為被告敗訴之判決，依民事訴訟法
    第436 條之20規定，就原告勝訴部分應依職權宣告假執行。
六、依民事訴訟法第436 條之19第1 項、第79條規定，本件訴訟
    費用額確定為1,000 元（即原告繳納之第一審裁判費），命
    兩造按主文第3 項所示負擔。 　　
中　　華　　民　　國　　111 　年　　6 　　月　　 21　日
                  臺灣臺中地方法院臺中簡易庭
                               法　官  陳航代　
以上為正本係照原本作成。
如不服本判決，應於送達後20日內，向本院提出上訴狀並表明上
訴理由，如於本判決宣示後送達前提起上訴者，應於判決送達後
20日內補提上訴理由書（須附繕本）。如委任律師提起上訴者，
應一併繳納上訴審裁判費。
中　　華　　民　　國　　111 　年　　6 　　月　　21　　日
                               書記官  楊思賢
附表
-----
折舊時間           金額
第1年折舊值        7,740×0.438×(6/12)=1,695
第1年折舊後價值    7,740-1,695=6,045